【裁判字號】    95,抗,247
【裁判日期】    950822
【裁判案由】    選任臨時管理人
【裁判全文】
臺灣臺北地方法院民事裁定               95年度抗字第247號
    抗  告  人  乙○○
                丙○○
    相  對  人  華州股份有限公司
    法定代理人  甲○○
上列當事人間請求選任臨時管理人事件，抗告人對於中華民國九
十五年三月三十一日本院九十五年度司字第二一六號民事裁定提
起抗告，本院裁定如下：
    主  文
抗告駁回。
抗告費用新台幣壹仟元由抗告人負擔。
    理  由
一、按董事會不為或不能行使職權，致公司有受損害之虞時，法
    院因利害關係人或檢察官之聲請，得選任一人以上之臨時管
    理人，代行董事長及董事會之職權，但不得為不利於公司之
    行為。公司法第二百零八條之一第一項定有明文。考其立法
    意旨，在於公司因董事死亡、辭職或當然解任，致董事會無
    法召開行使職權，或董事全體或大部分均遭法院假處分不能
    行使職權，甚或未遭假處分之剩餘董事消極地不行使職權，
    致公司業務停頓，影響股東權益及國內經濟秩序，故增訂該
    條規定，俾符實際。是公司或法人臨時管理人之選任，係以
    保障公司或法人不因董事會不為或不能行使職權，抑或全部
    董事均無法行使職權而有遭受損害之虞而設，其選任自應以
    公司或法人之最佳利益為考量。又揆諸法文之旨趣，既定為
    臨時管理人，並非常態，理應從嚴解釋適用，自係指該法人
    有急切需要董事親自處理之具體事項，因董事不能行使職權
    ，致法人有受損害之虞時，始有選任臨時管理人代為行使董
    事職權之必要，否則依正常程序選任或解任董事或依法互推
    代理人即可。
二、本件聲請及抗告意旨略以：公司法第二百零八條之一第一項
    係以董事會不為或不能行使職權致公司受有損害之虞，作為
    聲請選任臨時管理人之要件，即如有不為或不能其中之一種
    情形存在者，便得為選任臨時管理人之聲請。且股份有限公
    司董事會之召集，僅得依公司法第二百零三條第一項規定由
    董事長召集，別無其他替代召集方式。本件相對人公司董事
    長甲○○自民國八十八年任職後，即不依法召開董事會及股
    東會，且不提出並說明相對人公司之財產流向及帳冊資料，
    復有怠於收取及隱匿相對人公司數千萬現金資產，並偽造相
    對人公司股東會與董事會議事錄等行為，致使相對人公司董
    事會不能行使職權，造成相對人公司業務停頓、現金資產不
    明等損害，如相對人公司董事長甲○○繼續故意不行使董事
    長之職權，召集董事會，進而致使其他董事不能行使董事職
    權，則相對人公司將生更大損害，故本件有選任臨時管理人
    之必要。又選任臨時管理人與能否召開股東會及監察人能否
    行使監察權分屬兩事，原裁定以抗告人得依公司法第一百七
    十三條第一項規定召開股東會，及抗告人應先向監察人報告
    請求其依法執行檢查公司財務等為理由駁回抗告人聲請，係
    增加法律所未規定選任臨時管理人之要件，原裁定顯然違法
    。為此求予廢棄原裁定，請准選任相對人公司股東林獻崇為
    相對人公司臨時管理人云云。
三、本件抗告人指稱自第三人甲○○擔任相對人公司董事長後，
    不依法召開董事會，致使相對人公司董事會不為或不能行使
    職權，而使相對人公司有受損害之虞，爰依公司法第二百零
    八條之一第一項聲請選任臨時管理人云云，並提出德倫聯合
    律師事務所九十三年十月二十八日、同年十二月二日律師函
    、鼎力法律事務所九十三年十二月二十日律師函、九十四年
    七月七日台灣台北地方法院檢察署九十四年度偵字第一０一
    一八號案件之詢問筆錄、九十四年八月十九日刑事答辯狀、
    檢察官起訴書、本院九十四年度易字第二一二三號案件中之
    九十五年一月十三日及同年二月十日準備程序筆錄、相對人
    公司與第三人黃純青之合作意向書（下稱系爭意向書）、相
    對人公司與第三人福元工程有限公司、智立實業有限公司合
    作契約書（下稱系爭契約書）等資料影本為證。
四、經查：董事任期屆滿而不及改選時，延長其執行職務至改選
    董事就任時為止，公司法第一百九十五條第二項前段定有明
    文，相對人公司原董、監事任期雖已於九十四年四月二十一
    日屆滿，然依前揭規定相對人公司董、監事並不因任期屆滿
    即喪失為該公司執行職務之權限，合先敘明。其次，公司法
    第二百零八條之一第一項立法意旨，係公司因董事死亡、辭
    職或當然解任，致董事會無法召開行使職權，或董事全體或
    大部分均遭假處分不能行使職權，或未遭假處分之董事消極
    地不行使職權，致公司業務停頓，有受損害之虞時，為免公
    司因群龍無首陷於混亂，影響股東權益及國內經濟秩序，得
    經利害關係人或檢察官之聲請，由法院適當介入，為之選任
    臨時管理人，以短暫代行董事長及董事會之職權；惟倘董事
    會並無不為或不能行使職權之情事，而係各股東就公司事務
    之經營、管理或執行有所紛爭，則與上開法條所定之情形有
    別，不得依該條規定聲請法院為公司選任臨時管理人，以免
    陷於紛爭之部分股東，藉此規避股東會及董事會之法定選任
    程序，逕行奪取公司之經營權。茲本院經參酌相對人公司其
    他董事及監察人具狀陳述；相對人公司成立目的並非營利，
    而係負責辦理站前地下街安置及招商，實際作業則由受託處
    理招商經營事宜者，將每月安置戶應得之租金及應付管理費
    、水電費等雜費，直接支付予各安置戶及保證責任台北市○
    ○地○街場地利用合作社，並無任何人權益受有損害；又抗
    告人丙○○及其所推薦之臨時管理人林獻崇均安置台北地下
    街而非站前地下街，其與相對人公司目前絕大多數安置於站
    前地下街股東之利益並不一致；再者，相對人公司董、監事
    間不定時餐敘聯繫，並認為目前公司營運方式對全體站前地
    下街安置戶係最佳模式等語（參原審卷八十一頁以下）。且
    實際上，相對人公司若有財產遭其公司董事長甲○○隱匿或
    重大損害之情，依公司法第二百十八條之一規定，抗告人亦
    可向該公司監察人報告，再由監察人監督公司業務之執行，
    調查公司業務及財務狀況，查核簿冊文件，以釐清公司實際
    財務狀況，而抗告人捨此途徑，復於相對人公司董事會並無
    因董事死亡、辭職或當然解任，致董事會無法召開行使職權
    ，或董事全體或大部分均遭法院假處分不能行使職權，甚或
    未遭假處分之剩餘董事消極地不行使職權，致公司業務停頓
    ，影響股東權益及國內經濟秩序之情形下，即為選任臨時管
    理人之聲請，自欠缺必要性。從而，原裁定駁回抗告人之聲
    請，於法並無不當，抗告人仍執前詞指摘原裁定為不當，求
    予廢棄，為無理由，應予駁回。
五、據上論結，本件抗告為無理由，依非訟事件法第四十六條、
    第二十一條第二項、第二十四條第一項，民事訴訟法第四百
    九十五條之一第一項、第四百四十九條第一項、第七十八條
    、第八十五條第一項前段，裁定如主文。
中    華    民    國  九十五  年    八    月  二十二  日
                  民事第五庭  審判長法  官  翁昭蓉
                                    法  官  陶亞琴
                                    法  官  蔡世祺
以上正本係照原本作成。
如不服本裁定，僅得於收受本裁定正本送達後10日內，以適用法
規顯有錯誤為理由，向本院提出再抗告狀，（須附繕本一份及繳
納再抗告裁判費新台幣1,000元），經本院許可後始可再抗告。
中    華    民    國  九十五  年    八    月  二十二  日
                                    書記官  黃媚鵑


司法院資訊處製作；財團法人民間司法改革基金會備份。
